臺灣臺北地方法院刑事判決
110年度審再字第1號
公  訴  人  臺灣臺北地方檢察署檢察官
被      告  陳順源


選任辯護人  潘祐霖律師
            黃柏源律師
上列被告因偽造文書案件，經檢察官提起公訴（107年度偵字第1
0320號、第18217號），經本院就其偽造文書犯行，於民國108年
5月23日以108年度審簡字第729號判決有罪確定，嗣因檢察官聲
請再審，經本院以110年度審聲再字第12號裁定開始再審，回復
第一審程序，本院更為判決如下：
    主  文
陳順源無罪。 
    理  由
一、公訴意旨略以：被告陳順源係興藍海科技股份有限公司（下
    稱興藍海公司）負責人。詎被告為向第三人劉宸誌借用款項
    ，明知未經告訴人焦治國之同意，竟基於行使偽造私文書之
    犯意，在附表編號1、2所示興藍海公司開立之支票背書欄位
    ，指示共犯被告洪英宏（業已於民國105年12月24日死亡）
    分別偽簽告訴人姓名，表示告訴人在附表所示支票背書，以
    此方式偽造告訴人對該支票背書而負擔保責任之私文書，並
    由被告於105年4月間，在臺北市中山區之咖啡廳內交付予劉
    宸誌而行使之。嗣於附表所示提示日期，劉宸誌分別向彰化
    商業銀行新明分行及花旗（台灣）商業銀行營業部，持附表
    所示之屆期支票提示均遭退票，遂向本院請求告訴人給付票
    款，經本院簡易庭以105年度北簡字第11609、13038號民事
    案件一造辯論判決確定，告訴人始查悉被告上揭行使偽造私
    文書犯行。因認被告與共犯被告洪英宏共同涉犯刑法第216
    條、第210條之行使偽造私文書罪嫌。
二、按犯罪事實應依證據認定，無證據不得推定其犯罪事實，又
    不能證明被告犯罪者，應諭知無罪之判決，刑事訴訟法第15
    4條、第301條第1項分別定有明文。又認定犯罪事實所憑之
    證據，雖不以直接證據為限，間接證據亦包括在內，然而無
    論直接證據或間接證據，其為訴訟上之證明，須於通常一般
    之人均不致有所懷疑，而得確信其為真實之程度者，始得據
    為有罪之認定，倘其證明尚未達到此一程度，而有合理之懷
    疑存在而無從使事實審法院得有罪之確信時，即應由法院為
    諭知被告無罪之判決（最高法院76年台上字第4986號裁判意
    旨）可資參照。再告訴人之指訴，不得作為有罪判決之唯一
    證據，而須以補強證據證明其確與事實相符，所謂補強證據
    ，雖非以證明犯罪構成要件之全部事實為必要，但仍須得以
    佐證該陳述之犯罪非屬虛構，能予保障其陳述事實之真實性
    ，以此項證據與告訴人之陳述綜合判斷，若足以認定犯罪事
    實，方得以之與告訴人之指訴，相互印證，併採為判決之基
    礎（最高法院96年度台上字第5574號判決意旨參照）。故告
    訴人指訴被告犯罪，必須有相當之補強證據加以佐證，方可
    作為被告不利之認定。
三、檢察官認被告涉犯上開罪嫌，無非係以：㈠被告於偵查中之
    供述；㈡告訴人於偵查中之指述；㈢附表所示之支票正反面影
    本各1份；㈣本院簡易庭105年度北簡字第11609號、第13038
    號民事簡易判決各1份等件為其主要論據。
四、訊據被告陳稱：本件我會認罪是因為事情是因我而起，當初
    洪英宏是為了幫我解決事情，本來我是想說還清債務就沒事
    了，所以我才會認罪等語。經查：
　㈠被告為興藍海公司負責人，被告為向劉宸誌借用款項，開立
    如附表所示之支票2張，並由被告於105年4月間，在臺北市
    中山區之咖啡廳內交付予劉宸誌等事實，有附表所示之支票
    正反面影本、本院簡易庭105年度北簡字第11609號、第1303
    8號民事簡易判決等件（見107他4920卷第7至9、11至15、17
    至19頁）在卷可查，並為被告所不否認，應堪認定。
　㈡被告於偵查中即供稱：我本來有1張新臺幣（下同）3,400萬
    元公司票，將在105年4月30日到期，但在到期前，我請劉宸
    誌讓我延期，劉宸誌的條件是我給他3張支票，1張1,000萬
    元的即期票，再加上2張分別是1,000萬元及1,400萬元的遠
    期支票，且這2張票要有告訴人的背書，當時我覺得告訴人
    不會背書，所以我就交給洪英宏，請洪英宏幫我跟劉宸誌協
    調，洪英宏後來再把支票交給我時，上面就已經有告訴人的
    背書，然後我再將支票交給劉宸誌等語（見107偵10320偵卷
    第16至17頁）。則由被告所述，其並未見聞洪英宏有無將附
    表所示之支票2張交予告訴人背書，亦未見聞洪英宏是否有
    偽造告訴人簽名之情事，其僅係認應自負票據責任，並猜測
    係由洪英宏偽造告訴人之簽名而背書，故自應調查其他證據
    ，以期被告自白係與事實相符，方得據為不利於被告之事實
    認定。
　㈢告訴人於偵查中固稱：我沒有在附表所示支票背書，我從來
    沒見過這2張支票云云，惟依前開說明，告訴人指訴被告犯
    罪，必須有相當之補強證據加以佐證，方可作為被告不利之
    認定，況本案知悉實情之洪英宏已於105年12月24日死亡，
    有個人戶籍資料查詢結果1紙（見107他4920卷第53頁）在卷
    可憑，無從對之實施訊問，如告訴人不欲負擔票據責任而否
    認附表所示之支票為其所背書，亦屬合乎事理常情。又告訴
    人就本院105年度北簡字第13038號、第11609號給付票款事
    件之確定判決向本院提起再審之訴，經本院於108年度北再
    簡字第6號、109年度北再簡更一字第1號之再審案件審理中
    ，始分別將附表所示2張支票之正本及載有告訴人簽名之多
    項文件資料送法務部調查局鑑定筆跡真偽，經該局文書暨指
    紋鑑識實驗室於109年9月10日以調科貳字第10903313440號
    、第0000000000號鑑定書函覆均認「甲類筆跡（即附表所示
    2支票背書欄位之『焦治國』簽名）與乙類筆跡（即載有告訴
    人簽名之多項文件）筆畫特徵相同，研判應為同一人所書」
    等語，有鑑定書2份（見110執聲再1卷第57至79頁）在卷可
    稽，堪信附表所示2張支票背書欄位之簽名應係告訴人所為
    。故告訴人前開指訴即與客觀事證不相符合，難認可採。　
    　
五、綜上所述，檢察官所舉上揭事證，均尚不足以證明被告有行
    使偽造私文書之犯行，自屬不能證明被告犯罪，揆諸前揭規
    定及說明，應為被告無罪之諭知。　　
據上論斷，應依刑事訴訟法第436條、第301條第1項前段，判決
如主文。
本案經檢察官黃紋綦提起公訴、檢察官陳韻如到庭執行職務。 
　　
中　　華　　民　　國　　111 　年　　 3　　月 　 15　　日
　　　　　　　　　刑事第二十一庭  審判長法  官  程克琳
                                        法  官  王筱寧
                                        法  官  倪霈棻
上正本證明與原本無異。 
如不服本判決應於收受送達後20日內向本院提出上訴書狀，並應
敘述具體理由；其未敘述上訴理由者，應於上訴期間屆滿後20日
內向本院補提理由書（均須按他造當事人之人數附繕本）「切勿
逕送上級法院」。告訴人或被害人如對於本判決不服者，應具備
理由請求檢察官上訴，其上訴期間之計算係以檢察官收受判決正
本之日期為準。 
                                        書記官  陳怡君 
中　　華　　民　　國　　111 　年　　3 　　月　　17　　日
附表：
編號 發票人 背書人 支票號碼 票載發票日 票面金額（新臺幣） 1 興藍海科技股份有限公司 焦治國 HA0000000 105年7月15日 1,000萬元 2 同上 焦治國 HA0000000 105年7月30日 1,400萬元